【裁判字號】    98,台上,4648
【裁判日期】    980813
【裁判案由】    違反毒品危害防制條例等罪
【裁判全文】
最高法院刑事判決            九十八年度台上字第四六四八號
上  訴  人  甲○○
選任辯護人  廖蕙芳律師
上  訴  人  乙○○
選任辯護人  楊華興律師
上列上訴人等因違反毒品危害防制條例等罪案件，不服台灣高等
法院中華民國九十八年六月九日第二審判決（九十八年度上訴字
第一三二三號，起訴案號：台灣台北地方法院檢察署九十七年度
偵字第一六二四六號），提起上訴，本院判決如下：
    主  文
上訴駁回。
    理  由
按刑事訴訟法第三百七十七條規定：上訴於第三審法院，非以判
決違背法令為理由不得為之；是提起第三審上訴，應以原判決違
背法令為理由，係屬法定要件；如果上訴理由書狀並未依據卷內
訴訟資料具體指摘原判決不適用何種法則或如何適用不當，或所
指摘原判決違法情事顯與法律規定得為第三審上訴理由之違法情
形不相適合時，均應認其上訴為違背法律上之程式，予以駁回。
本件原判決維持第一審論處上訴人甲○○販賣第二級毒品罪刑（
處有期徒刑七年二月），又販賣第三級毒品罪刑九罪（各處有期
徒刑五年二月），又明知為禁藥而轉讓罪刑六罪（各處有期徒刑
五月；應執行有期徒刑十五年）；另維持第一審論處上訴人乙○
○共同販賣第三級毒品罪刑四罪（各處有期徒刑五年二月；應執
行有期徒刑七年）；駁回上訴人等在第二審之上訴。已詳敘其認
定所憑之證據及認定之理由；自形式上觀察，原判決並無違背法
令之情形。甲○○之上訴意旨略稱：(一)原判決於理由欄說明：「
縱未確切查得販賣賺取之實際差價，但除別有事證，足認係按同
一價格轉讓，確未牟利之情形外，尚難執此認非法販賣之事證有
所不足……茍無利得，被告（指甲○○）豈有甘冒查緝法辦重刑
之風險，而平白無端從事販賣ＭＤＭＡ……之理」等語，而認甲
○○有從中賺取買賣差價謀利之意圖，已有違背證據法則；又原
判決就其販賣之毒品市價究竟如何，未予查明，逕以上開論述而
認甲○○有營利意圖，亦有理由不備之違法。(二)證人余駿德於第
一審證稱：「一萬八千元（新台幣，下同），購買一百顆（搖頭
丸），較其向夜店不特定人購買之價格三百元一顆便宜」等語，
足證甲○○並無營利之意圖。原判決對上開有利之供述未說明不
採納之理由，有理由不備之違法。(三)甲○○於案發時年僅二十一
歲，涉世未深，又飽受憂鬱症所苦，有診斷證明書可稽，且於第
一審及原審審理中均據實陳述，已為自白，犯後態度良好，亦願
提供上游配合辦案，原審未審酌上情而依刑法第五十七條妥適量
刑，亦未依同法第五十九條、毒品危害防制條例第十七條予以減
輕其刑，有適用法則不當及不適用法則之違法等語。乙○○之上
訴意旨略稱：(一)乙○○雖於民國九十七年七月十九日交付Ｋ他命
予劉采柔，但並未取得該次交易所得，有證人劉采柔之證述可稽
。原判決未查明乙○○當日是否有收取二千元？該二千元是否係
交易毒品之犯罪所得？逕於判決主文就該二千元為連帶沒收及抵
償之諭知，有判決不適用法則之違法。(二)乙○○於案發時甫滿十
八歲，因思慮欠週誤觸法網，且於本案分文未得，甲○○於第一
審亦供稱：「我對不起，害了他」等語。原判決未審酌上情，且
既認乙○○僅代為送貨並無犯罪所得，情節較為輕微，又坦承全
部犯行，犯後態度良好，仍為在學學生等情，竟仍量處與甲○○
相同之刑度，顯然違背罪刑相當原則，有判決理由矛盾及適用法
則不當之違法等語。
惟查：原判決於理由內以甲○○之部分自白（除否認販賣第二級
毒品予余駿德外，就其餘犯行均自白），乙○○之自白，證人即
第二級毒品買受人余駿德，證人即第三級毒品買受人蕭銘鴻（購
買四次）、劉采柔（購買二次）、陳文卿（購買三次），證人即
第三級毒品（愷他命，亦屬禁藥；下稱禁藥）之受讓人范志豪（
受讓五次）、乙○○（受讓一次）於警詢及偵查中之證述，卷附
甲○○使用之行動電話與余駿德、蕭銘鴻等人使用之行動電話之
通聯紀錄等證據資料，詳為說明甲○○有販賣第二級毒品犯行一
次，販賣第三級毒品犯行九次（其中四次與乙○○共同販賣），
轉讓禁藥六次犯行，乙○○有共同販賣第三級毒品四次犯行之認
定理由，並就甲○○辯稱其係以進價之價格給余駿德，並未牟利
販賣ＭＤＭＡ等語，認非可採，予以指駁。經核俱與卷內資料相
符，原判決並無理由不備、理由矛盾、不適用法則或適用法則不
當之違法。復按：（一）販賣毒品，僅需基於營利之意圖，將毒
品販入或販出即成立，並不以果有得利為必要。依卷內資料，證
人余駿德已指證係向甲○○購買ＭＤＭＡ，而甲○○亦坦承有交
付毒品予余駿德並向其收取款項，雖其辯稱係以進價之價格給余
駿德並未牟利販賣等語，但原判決已詳為說明雖無從查得甲○○
販賣毒品之進出實際差價，但其係基於營利之意圖，所辯並非牟
利販賣，不足以採之理由。經核合於經驗法則，亦無理由不備可
言。至余駿德雖於第一審證稱其向夜店不特定人購買ＭＤＭＡ之
價格為一顆三百元，向甲○○購買一百顆一萬八千元較便宜等語
，但不能以此即認甲○○無營利之意圖，上開供述縱使實在，尚
非有利於甲○○，原判決於理由內未特別予以指駁，要無理由不
備之違法。（二）原判決於理由內已說明甲○○雖供出其購入毒
品之來源係戴文忠，但並無證據證明其供述為真實，自不合毒品
危害防制條例第十七條減輕其刑之規定，經核原判決並無不適用
法則之違法。（三）原判決於理由內已說明乙○○於原審自白有
依甲○○之指示於九十七年七月十九日，將第三級毒品以五克二
千元之價格販賣予劉采柔，而劉采柔於偵查中亦證稱由乙○○交
付毒品，其交給二千元等語，原判決乃認該次交易所得為二千元
，並於該次罪刑下諭知上訴人等應連帶沒收，如全部或一部不能
沒收時，以其等財產連帶抵償之，於法並無不合。（四）刑之量
定，乃法律賦予法院自由裁量之事項，倘於科刑時，已以行為人
之責任為基礎，斟酌刑法第五十七條所列各款事項而未逾越法定
刑度，即難謂違法。本件原判決已敘明第一審依行為人之責任為
基礎，詳為說明其審酌上訴人等犯後之態度、所得之利益、參與
之程度等刑法第五十七條所列各款事項，因而就上訴人等所犯上
開各罪各量處如原判決附表一、二「罪名及宣告刑」欄所示之刑
，其量刑尚稱妥適，亦無濫用量刑之權限，乃予維持，經核並無
判決適用法則不當之違法。至甲○○固於第一審及原審就販賣、
轉讓第三級毒品為自白，原判決就此於量刑已為審酌，其上訴意
旨以其有自白請求減輕其刑，於法不合。又共同正犯，本應就全
部犯罪負共同之責任，而乙○○係與甲○○共同販賣第三級毒品
罪四次，該罪法定本刑為有期徒刑五年以上，原判決於理由內說
明乙○○代為送貨並無犯罪所得，坦承犯行，犯後態度良好，仍
為在學學生等情後，而各量處與甲○○相同之有期徒刑五年二月
，尚難謂有判決理由矛盾之違法。至刑法第五十九條規定酌減其
刑，係事實審法院審判職權得為自由裁量之事項，不得以事實審
法院未適用刑法第五十九條規定酌減其刑而據為上訴第三審之適
法理由。甲○○執此指摘，殊非適法。甲○○上訴意旨(一)(二)(三)及
乙○○上訴意旨(一)(二)或係就原審採證認事之適法職權行使及原判
決已說明之事項，單純為事實上之爭執，或未依據卷內資料具體
指摘原判決究係如何違背法令，俱非適法之上訴理由。綜上，應
認上訴人等之上訴俱違背法律上之程式，均予駁回。
據上論結，應依刑事訴訟法第三百九十五條前段，判決如主文。
中    華    民    國  九十八  年    八    月   十三   日
                      最高法院刑事第七庭
                          審判長法官  林  永  茂
                                法官  吳  昆  仁
                                法官  蘇  振  堂
                                法官  蕭  仰  歸
                                法官  林  立  華
      本件正本證明與原本無異
                                      書  記  官
中    華    民    國  九十八  年    八    月   十八   日
                                                      v


司法院資訊處製作；財團法人民間司法改革基金會備份。
